【裁判字號】    91,易,1239
【裁判日期】    920120
【裁判案由】    業務侵占等
【裁判全文】
臺灣臺北地方法院刑事判決                        九十一年度易字第一二三九號
    公  訴  人  臺灣臺北地方法院檢察署檢察官
    被      告  甲○○  男  三.
右列被告因業務侵占等案件，經檢察官提起公訴（九十一年度偵緝字第一０六七號）
，本院判決如左：
    主      文
甲○○意圖為自己不法之所有，而侵占對於業務上所持有之物，累犯，處有期徒刑柒
月。
    事      實
一、甲○○有竊盜、詐欺前科，於民國八十九年間，因犯公共危險罪，經台灣板橋地
    方法院判處有期徒刑三月確定，於八十九年五月三十日易科罰金執行完畢。於九
    十年五月間，復因犯公共危險罪，經台灣板橋地方法院判處有期徒刑四月確定；
    於九十年五月間，再犯公共危險罪，經台灣板橋地方法院判處有期徒刑六月確定
    ，二案經台灣板橋地方法院於九十年十月三日以九十年度聲字第二五四四號裁判
    定應執行刑有期徒刑八月確定（現在台灣台北監獄台北分監執行中，指揮書執畢
    日期為九十二年四月二日）。
二、甲○○自八十九年十二月十一日起在台北市○○區○○路四段二三九號一樓「聯
    生應收帳款財務有限公司」（下稱聯生公司）任職，擔任應收帳款業務人員，職
    司公司應收帳款業務之招攬及招攬後代理聯生公司與客戶訂立合約書暨收取委任
    費用（該費用即代理催收業務徵信手續費）等業務，於職務上為與客戶簽合約之
    便，並持有已蓋妥聯生公司大、小章之空白「聯生應收帳款財務有限公司合約書
    」（下稱合約書，又甲○○自九十年四月二十八日起即未打卡上班，聯生公司規
    定公司員工超過兩天未上班又無書面通知視為離職）。詎甲○○意圖為自己不法
    之所有，於九十年四月二日向聯生公司領取已蓋妥聯生公司大、小章，編號為九
    ００四０三號之空白合約書一份後，繼於聯生公司任職期間之某日，利用其職務
    上持有該份合約書之機會，在聯生公司處將該份合約書以變易持有為所有之意思
    侵占據為己有。於離職後，因友人介紹丙○○與其認識，而丙○○擬與聯生公司
    簽約，甲○○即向丙○○誆稱其為聯生公司應收帳款業務人員，負責應收帳款業
    務之招攬，得與之簽約代理催收應收帳款之款項云云，致丙○○不知其偽，陷於
    錯誤，而於九十年五月五日，在台北市○○○路○段二三三號一樓處與甲○○以
    上揭已蓋妥聯生公司大、小章之合約書簽立合約委任聯生公司代理催收應收帳款
    業務，丙○○同時並交付委任費用新台幣四萬元予甲○○。嗣經時月餘，丙○○
    見聯生公司均未告知渠代理催討款項之結果，察覺有異而向聯生公司查詢，聯生
    公司告以甲○○早已離職，始得悉上情。
三、案經聯生公司訴請台灣台北地方法院檢察署檢察官偵查起訴。
    理      由
一、訊據被告甲○○對於未將前開已蓋妥告訴人聯生公司大、小印章之合約書交回告
    訴人聯生公司及於右揭時、地以告訴人聯生公司應收帳款業務人員之身分與證人
    丙○○簽訂合約書，繼而向證人丙○○收取委任費用之事實坦認不諱，然矢口否
    認有何業務侵占、詐欺之犯行，辯稱：與證人丙○○簽訂合約及收取委任費用時
    其尚未自告訴人聯生公司處離職，仍屬告訴人聯生公司之職員，該合約書之所以
    未交回告訴人聯生公司處，係因證人丙○○為友人介紹之客戶，又其覺得告訴人
    聯生公司經營不穩，方未將該份合約書及收取之委任費用交回告訴人聯生公司，
    且事後已與證人丙○○解約並返還前揭委任費用予證人丙○○，並無侵占、詐欺
    之意云云。
二、經查：右揭事實，業據告訴人聯生公司代理人丁○○、乙○○指訴綦詳，復經證
    人丙○○證述在卷（見九十年度偵字第一九一七五號偵查卷宗第三十四、三十五
    頁），經核尚屬一致，又有合約書、工作暨保證契約及切結書在卷可稽。被告雖
    辯稱其於九十年五月五日與證人丙○○簽訂合約時，仍屬告訴人聯生公司之職員
    云云，然查，被告此節所辯，已與告訴人聯生公司代理人乙○○指陳情節有悖，
    再者，依據被告至告訴人聯生公司任職時所簽立之工作契約書第十三條「公司員
    工超過兩天未上班又無書面通知視為離職並沒收薪資」之規定，並參以被告自九
    十年四月二十七日最後一次至告訴人聯生公司打卡出勤上班後，次日起即未至該
    公司上班工作，有出勤記錄卡在卷可查，是被告於九十年四月二十八日起無故未
    上班屆滿二日後，已視為離職，足見被告與證人丙○○簽訂合約時，已無告訴人
    聯生公司應收帳款業務人員之身分甚為灼然，是被告所辯其與證人丙○○簽立合
    約時仍為告訴人聯生公司之職員云云，無非諉卸刑責之詞，顯不足採。又被告明
    知其已無告訴人聯生公司職員之身分，仍向證人丙○○誆稱其為告訴人聯生公司
    之應收帳款業務人員，並與證人丙○○簽立合約書並收取委任費用，且被告經告
    訴人聯生公司要求至公司辦妥離職手續之際，猶於九十年五月十日簽立切結書稱
    前揭合約書業已遺失云云，而不將該合約書交至告訴人聯生公司處，足見被告確
    有侵占該合約書及詐欺證人丙○○之意圖，是被告辯稱並無侵占、詐欺之犯意云
    云，亦屬事後卸責之詞，不足採信。末以，被告所辯已與證人丙○○解約並將委
    任費用返還證人丙○○云云，然被告縱有為此情事，因其所為施用詐術及使被害
    人交付財物之詐欺犯行早已完成，所為自不影響被告涉有本案詐欺取財犯行之認
    定，是被告此節所辯，亦無法為被告有利之認定，而認被告未涉犯本案詐欺取財
    罪。綜上，本案事證明確，被告犯行堪以認定，應予依法論科。
三、查被告甲○○為告訴人聯生公司之應收帳款業務人員，職司公司應收帳款業務之
    招攬及招攬後代理告訴人聯生公司與客戶訂立合約書暨收取委任費用等業務，於
    職務上為與客戶簽合約之便，並持有已蓋妥告訴人聯生公司大、小章之空白合約
    書，竟於右揭時、地，利用其業務上執持占有該空白合約書之機會，將該合約書
    以變易持有為所有之意思侵占據為己有，繼而向證人丙○○誆稱其仍為告訴人聯
    生公司應收帳款業務人員，負責應收帳款業務之招攬，得與之簽約代理催收應收
    帳款之款項云云，致證人丙○○不知其偽，陷於錯誤，而與右開時、地與被告以
    上開已蓋妥告訴人聯生公司大、小章之合約書簽立合約並委任告訴人聯生公司代
    理催收應收帳款業務，證人丙○○同時並交付委任費用予被告，核被告所為，係
    犯刑法第三百三十六條第二項之業務侵占罪及同法第三百三十九條第一項之詐欺
    取財罪。所犯上揭二罪間，有方法結果之牽連關係，應依刑法第五十五條之規定
    ，從一重依刑法第三百三十六條第二項之業務侵占罪處斷。末查被告於八十九年
    間，因犯公共危險罪，經台灣板橋地方法院判處有期徒刑三月確定，於八十九年
    五月三十日易科罰金執行完畢，有台灣高等法院檢察署刑案紀錄簡覆表一份在卷
    可考，其於五年內再犯本件有期徒刑以上之罪，為累犯，應依刑法第四十七條之
    規定加重其刑。爰審酌被告有如事實欄所載之前科素行紀錄，犯罪動機、目的、
    手段、所生危害、已將詐欺之款項返還被害人即證人丙○○，此業據證人丙○○
    證述在卷，並有解約證明書在卷可查、被告之生活狀況、智識程度暨犯罪後之態
    度等一切情狀，量處如主文所示之刑，以示懲儆。
據上論斷，應依刑事訴訟法第二百九十九條第一項前段，刑法第三百三十六條第二項
、第三百三十九條第一項、第五十五條、第四十七條，罰金罰鍰提高標準條例第一條
前段、第二條，判決如主文。
本案經檢察官陳焜昇到庭執行職務
中      華      民      國      九十二      年      一    月    二十    日
                臺灣臺北地方法院刑事第五庭
                                            法  官  黃  紹  紘
右正本證明與原本無異。
如不服本判決，應於判決送達後十日內，向本院提出上訴狀。
                                            書記官  劉  新  怡
中      華      民      國      九十二      年      一    月    二十    日
附錄本案論罪科刑所犯法條全文
刑法第三百三十六條
對於公務上或因公益所持有之物，犯前條第一項之罪者，處一年以上七年以下有期徒
刑，得併科五千元以下罰金。
對於業務上所持有之物，犯前條第一項之罪者，處六月以上五年以下有期徒刑，得併
科三千元以下罰金。
前二項之未遂犯罰之。
刑法第三百三十九條
意圖為自己或第三人不法之所有，以詐術使人將本人或第三人之物交付者，處五年以
下有期徒刑、拘役或科或併科一千元以下罰金。
以前項方法得財產上不法之利益或使第三人得之者亦同。
前二項之未遂犯罰之。


司法院資訊處製作；財團法人民間司法改革基金會備份。
